【裁判字號】    99,台上,4673
【裁判日期】    990722
【裁判案由】    貪污
【裁判全文】
最高法院刑事判決            九十九年度台上字第四六七三號
上  訴  人  甲○○
選任辯護人  呂丹琪律師
上列上訴人因貪污案件，不服台灣高等法院中華民國九十八年五
月二十一日第二審更審判決（九十八年度重上更(四)字第三號，起
訴案號：台灣桃園地方法院檢察署八十九年度偵字第一四一八０
號），提起上訴，本院判決如下：
    主  文
上訴駁回。
    理  由
按刑事訴訟法第三百七十七條規定，上訴於第三審法院，非以判
決違背法令為理由，不得為之。是提起第三審上訴，應以原判決
違背法令為理由，係屬法定要件。如果上訴理由書狀並未依據卷
內訴訟資料，具體指摘原判決不適用何種法則或如何適用不當，
或所指摘原判決違法情事，顯與法律規定得為第三審上訴理由之
違法情形，不相適合時，均應認其上訴為違背法律上之程式，予
以駁回。本件原審經審理結果，認為上訴人甲○○貪污犯行罪證
明確，因而撤銷第一審關於上訴人部分科刑之判決，經比較刑法
及貪污治罪條例之新舊規定後，改判依行為時即修正前刑法連續
犯規定，仍論處上訴人共同連續依法令服務於國家所屬機關而具
有法定職務權限之人員，對於非主管或監督之事務，明知違背法
令，利用職權機會圖自己不法利益，因而獲得利益罪刑，已詳敘
其調查、取捨證據之結果及憑以認定犯罪事實之心證理由。並就
上訴人否認之供詞及其所辯各語認非可採，予以論述。就形式上
觀察，原判決要無採證認事違背經驗法則、論理法則或理由不備
等違背法令之情形。民國九十二年二月六日修正公布，同年九月
一日起施行之刑事訴訟法增訂第一百九十六條之一，其第一項規
定「司法警察官或司法警察因調查犯罪嫌疑人犯罪情形及蒐集證
據之必要，得使用通知書通知證人到場詢問。」而依同條第二項
規定，此項證人之詢問，並無準用同法第一百八十六條至第一百
八十九條關於證人具結之規定，故於司法警察或司法警察官詢問
證人時，不生具結之問題。即便在該條增訂之前，因上開證人具
結之規定係專指偵查及審判中而言，此由該法證據章第二節關於
「人證」之規定自明。因之在上開條文增訂前，司法警察或司法
警察官詢問證人，同樣亦無上開具結規定之適用。則本件證人黎
文煜、張清勇分別於八十九年九、十月間，在法務部調查局桃園
縣調查站（下稱桃園縣調查站）調查時所為陳述，要無未經具結
，不具證據能力可言。又證人應命具結，但與本案有共犯之關係
者，不得令其具結，九十二年二月六日修正前刑事訴訟法第一百
八十六條第三款亦定有明文。而第一審共同被告劉金郎、黎文煜
於八十九年九月間與上訴人係因共同涉犯本件貪污罪嫌，經檢察
官以被告身分為訊問，則渠二人偵查中之陳述，依上開規定，即
不得認係「依法應具結」者，其未經具結，亦不能否認其證據能
力。且劉金郎、黎文煜二人前於原審第一次更審審理時，已經以
證人身分到庭就待證事項結證明確，並由上訴人及其選任辯護人
行交互詰問完畢，則原判決採為上訴人犯罪論據之一，要無採證
違法可言。而張清勇部分，上訴人與其選任辯護人於原審並未認
有對之行交互詰問必要，而未加聲請，則原審未加傳訊，亦不能
指所踐行訴訟程序違法。原判決事實並未認定上訴人有夾帶檳榔
進入其任職之台灣台北監獄（下稱台北監獄）售予受刑人情事，
則在上訴人住處附近擺設檳榔攤之徐圳成、林貞郁雖於偵查中證
稱上訴人未曾向其購買檳榔，要不能認係對其有利之證據。而上
訴人確有本件圖利犯行，既經原判決依憑卷證，予以論斷說明其
憑據甚詳，並就張清勇證稱伊負責台北監獄中央門警衛工作，未
曾發現上訴人有攜帶違禁品進出中央門等語，已說明其如何不能
對上訴人為有利認定之理由。則檢察官縱未於上訴人辦公室、住
處及其座車查獲香菸、訂購單、帳冊，而劉金郎雖於桃園縣調查
站調查時供稱渠另有將其自行囤積之香菸售予其他同監受刑人情
事，亦均不能因之否認上訴人有本件圖利犯行。職是，原判決對
此縱未特加說明不採之理由，要無理由不備之違失。又劉金郎、
黎文煜在台北監獄政風室之談話筆錄，就上訴人而言，雖屬被告
以外之人之審判外陳述。而八十九年五月十一日上午，在台北監
獄理髮部劉金郎內務櫃查獲之檳榔、七星牌香菸及打火機等物，
時距原判決認定上訴人本件圖利之犯罪時間（八十七年下半年起
至八十八年年初某日）雖已有約年餘之久，然原判決既未以之為
不利於上訴人之認定依據，自無採證違法可言。是上訴意旨以上
情指摘原判決違背法令，核與法律規定得為第三審上訴理由之違
法情形，不相適合。而其餘上訴意旨，或係就屬原審採證認事職
權之行使及原判決已說明事項，徒憑己見，任意指摘，或仍為單
純事實之爭執，均不能認係適法之第三審上訴理由。依上揭說明
，本件上訴顯屬違背法律上之程式，應予駁回。
據上論結，應依刑事訴訟法第三百九十五條前段，判決如主文。
中    華    民    國  九十九  年    七    月  二十二  日
                      最高法院刑事第十二庭
                          審判長法官  黃  一  鑫
                                法官  張  春  福
                                法官  林  勤  純
                                法官  李  錦  樑
                                法官  郭  毓  洲
本件正本證明與原本無異
                                      書  記  官
中    華    民    國  九十九  年    八    月    三    日
                                                      K

司法院資訊處製作；財團法人民間司法改革基金會備份。
